臺灣桃園地方法院刑事判決　　　　　　 93年度交訴字第107號
公　訴　人　臺灣桃園地方法院檢察署檢察官
被　　　告　甲○○　男　28歲.
上列被告因肇事遺棄罪等案件，經檢察官提起公訴（93年度偵字
第582 號），本院判決如下︰
   主  文
甲○○無罪。
    理  由
一、本件公訴意旨略以：被告甲○○於民國92年9 月5 日凌晨，
    駕駛車號KH -3886號自用小客車，沿桃園縣楊梅鎮○○○路
    ，由北往南方向行駛，當時之天候、路況皆良好，其原應注
    意汽車行進中駕駛人應注意車前狀況，隨時採取必要安全措
    施。竟疏於注意及此，遂於同日凌晨2 時40分許，駕駛前開
    汽車，行經同路段294 號前，未留意前方車輛之動態，而貿
    然加速行駛，迨見騎乘車號MXP-125 號機車搭載有乘客丁○
    之戊○○（涉嫌公共危險罪另簽分偵辦），欲煞避已嫌不及
    ，而發生追撞，造成戊○○受有頭部外傷併顱內出血等傷害
    ，丁○則受有左手肘、背部擦傷及挫傷等傷害（過失傷害部
    分，業據告訴人丁○、戊○○二人撤回告訴，另為不受理判
    決）。詎甲○○明知駕車肇事致人受傷，竟未停留於現場或
    報請警察及救護單位前來處理，即加足馬力逃逸而去。嗣於
    同日凌晨4 時45分許，甲○○前往桃園縣政府警察局楊梅分
    局所屬警備隊自首前開情節，始悉上情。因認被告甲○○就
    此涉犯刑法第185條之4之肇事逃逸罪嫌云云。
二、按犯罪事實應依證據認定之，無證據不得認定其犯罪事實；
    不能證明被告犯罪者，應諭知無罪之判決，刑事訴訟法第15
    4 條第2 項、第301 條第1 項分別定有明文。至認定犯罪事
    實所憑之證據，雖不以直接證據為限，間接證據亦包括在內
    ，然無論直接或間接證據，其為訴訟上之證明，須於通常一
    般之人均不致於有所懷疑，而得確信其為真實之程度者，始
    得據之為有罪之認定，倘其證明尚未達到此一程度，而有合
    理性懷疑之存在時，即無從為有罪之認定，此有最高法院76
    年臺上字第4986號判例意旨可資參照。又刑法第185 條之4
    之肇事逃逸罪之立法意旨，係在維護交通安全，加強救護，
    減少被害人之死傷，促使駕駛人於肇事後，能對被害人即時
    救護，特增設本條，關於肇事致人死傷而逃逸之處罰規定，
    此觀諸該條之增設理由甚明。
三、訊據被告甲○○固坦承有於肇事後未待員警到場處理，即逕
    行駕車離開現場之事實，惟堅詞否認涉有何肇事逃逸之犯行
    ，辯稱：車禍地點是在「大台北新都亞熱帶」社區內，伊與
    告訴人戊○○、丁○均是該社區住戶，伊在返家途中不慎撞
    倒告訴人後，因告訴人丁○爬起來拿安全帽要砸伊，伊感到
    害怕，車上又有懷孕女友，伊不知如何處理才倒車離開現場
    ，但有請社區警衛通知救護車前來，伊在山下見救護車將告
    訴人送醫後，就到楊梅分局自首，並無肇事逃逸之故意等語
    。經查：本件肇事地點即桃園縣楊梅鎮○○○路294 號前，
    係位於「大台北新都亞熱帶」社區內之事實，除據被告供承
    在卷外，並經證人即承辦員警乙○○到庭證述明確，而被告
    於肇事後，確有委請該社區大門警衛丙○○呼叫救護車，始
    駕車離開社區等情，則經證人丙○○於本院審理時，到庭證
    述：伊於本件車禍發生時當班，當時正好站在出口處，被告
    開車到警衛室，講話很急，說上面有人受傷，快點叫救護車
    ，並說他要趕快下去，伊就把柵欄打開讓被告下去‧‧另伊
    接獲被告通知後，馬上往裕成南路找，從離開警衛室到發現
    傷者，中間相隔不到一分鐘，從接獲被告通知，到發現傷者
    及打電話報警叫救護車，中間並無耽擱，而救護車約十幾、
    二十分鐘後到現場等語甚詳，而證人丙○○僅為該社區之值
    班警衛，與被告間並無親故，衡情自無迴護被告之必要，所
    為證詞當屬公正客觀，足見被告所辯：伊有請社區警衛叫救
    護車等語，並非虛構。是被告於肇事後，確有為即時救護告
    訴人丁○、戊○○，以減少肇事之死傷，而請社區警衛丙○○呼叫救護車到場之情事，至為灼然，縱被告未親自撥打電
    話報警或呼叫救護車，而係委由第三人為之，然該等行為之
    本質，並無不可替代性，必由被告親為不可，非不得委由在
    場之第三人代其為之，且依證人丙○○於本院審理時所述，
    其接獲被告通知有人受傷後，於二分鐘內即發現告訴人並電
    請救護車前來處理，顯見被告此舉亦未減損或遲延對告訴人
    之救護。又被告固直承其於員警及救護車獲報後，抵達肇事
    現場前，逕行駕車駛離現場，惟對於多數不具醫療專業知識
    之駕駛人而言，肇事後，能力所及者，僅止於下車察看傷勢
    及報警呼叫救護車，不論肇事者有無在場等待救護車抵達現
    場，被害人所得以獲取之救護內涵，並無二致，本件交通事
    故亦然，自無因被告未待救護車抵達現場，逕行離去，而有
    提高或加劇告訴人傷亡危險之情事。至被告離去時，有無留
    下年籍資料及聯絡方式予證人丙○○，則係事涉告訴人對於
    被告之訴追及被告肇事後有無自首之問題，尚與肇事逃逸罪
    之構成要件無涉。從而，被告在肇事後，雖未待員警及救護
    車抵達現場，且未留下年籍資料，即逕行駕車離開現場，惟
    其既已委請證人丙○○呼叫救護車，且對告訴人之救護，復
    未因此受有任何遲延、妨礙或減損，自與刑法第185 條之4
    之肇事逃逸罪之規範意旨無違，揆諸前揭規定及判例意旨，
    被告此部分之所為，要與刑法185 條之4 之肇事逃逸行為有
    間，尚難遽以該罪相繩，此外，復查無其他積極證據足認被
    告涉有公訴意旨所指上開肇事逃逸犯行，自屬不能證明被告
    犯罪，依法應為無罪判決之諭知。
據上論斷，應依刑事訴訟法第301 條第1項，判決如主文。
本案經檢察官崔秉君到庭執行職務。
中　　華　　民　　國　　94　　年　　3 　　月　　31　　日
                      臺灣桃園地方法院刑事交通法庭
                        審判長法  官  蔡 榮 澤
                              法  官  魏 于 傑
                              法  官  丁 俊 成
以上正本證明與原本無異。
如不服本判決，應於判決送達後10日內向本院提出上訴狀（應附
繕本），上訴於臺灣高等法院。
　　　　　　　　　　　　　　　書記官　簡 慧 瑛
中　　華　　民　　國　　94　　年　　4 　　月　　4 　　日
